【裁判字號】    90,易,3245
【裁判日期】    901228
【裁判案由】    傷害等
【裁判全文】
臺灣板橋地方法院刑事判決                          九十年度易字第三二四五號
    公  訴  人  臺灣板橋地方法院檢察署檢察官
    被      告  戊○○
    被      告  丁○○
右列被告因傷害等案件，經檢察官提起公訴（九十年度偵緝字第三九二號、九十年度
偵字第一○九七九號），本院判決如左：
    主  文
戊○○、丁○○共同傷害人之身體，均處拘役伍拾日，如易科罰金，均以參佰元折算
壹日。
    事  實
一、戊○○與甲○○係對門鄰居，二人輒因停車及擺放物品之事發生爭執，戊○○欲
    與甲○○理論，竟於民國八十九年十月二十一日十九時十分許偕同丁○○，二人
    基於侵入住宅及傷害之共同犯意聯絡，未經同意擅自進入甲○○位於臺北縣土城
    市○○路○段五十二巷四十二弄十三號之住宅，在客廳中見甲○○自房內出來查
    看，二人即共同徒手毆打甲○○，致甲○○受有右眼挫傷及擦傷、臉部、頸部及
    左手上臂多處擦傷、背部挫傷及下唇擦傷之傷害。
二、案經甲○○告訴及臺北縣警察局土城分局報告臺灣板橋地方法院檢察署檢察官偵
    查起訴。
    理  由
一、訊之被告戊○○矢口否認右揭犯行，辯以當時係自己一人進入告訴人甲○○家中
    後，丁○○以為告訴人要出手打伊，乃出手打告訴人，伊乃與後來到場之友人己○○一起拉開告訴人與被告丁○○後即離去，並未出手打告訴人云云；被告丁○○則坦認確有進入告訴人之住宅毆打告訴人，惟尚辯稱當時伊在屋外以為告訴人
    要打被告戊○○，乃衝進告訴人家中毆打告訴人，而與告訴人發生扭打，被告戊○○只是要將伊與告訴人拉開，並未出手毆打告訴人等語。經查：
  (一)被告丁○○對於右開時地未經同意侵入告訴人住宅並毆打告訴人成傷之事實，均
    自白不諱在卷，核與告訴人之指述、被告戊○○之供述及證人即當時在場之乙○○、丙○○、林李端、己○○之證述大抵一致，復有告訴人提出之亞東紀念醫院
    診斷證明書在卷足證，堪信與事實相符。被告丁○○雖尚辯稱係因以為告訴人要
    打被告戊○○，乃衝進告訴人家中云云，然被告丁○○係與被告戊○○一同進入
    告訴人家中之事實，業經被告戊○○於本院初訊時供明在卷（參本院九十年十月
    十七日訊問筆錄），核與告訴人之指述及證人乙○○、丙○○、林李端相符（參
    偵查卷九十年一月十六日、三月二十七日訊問筆錄、本院九十年十月十七日訊問
    筆錄），是以被告此部分之置辯顯非實在，不足採信，從而其係無正當理由侵入
    告訴人住宅並傷害告訴人之事實，足堪認定。
  (二)右揭被告戊○○、丁○○一同侵入告訴人之住宅並出手毆打告訴人之犯罪事實，
    業據告訴人指述綦詳，核與證人乙○○、丙○○、林李端所為證述大致相符，並
    有亞東紀念醫院診斷證明書附卷可稽。被告戊○○就未經同意擅自進入告訴人上
    開住宅之事實雖坦認不諱，惟否認有何傷害犯行，並以前開情詞置辯。惟告訴人
    及證人丙○○均堅指被告戊○○確與被告丁○○共同出手毆打告訴人等語，參酌
    本件衝突發生時，證人己○○雖亦在場，證人乙○○亦指證被告戊○○、丁○○
    及證人己○○三人均有出手毆打告訴人云云，然告訴人稱：「‧‧‧我不知道是
    否有第三個人，當時我被壓在地上，當時我只看到兩個人打我，我不知道是否有
    第三人‧‧‧」等語，證人丙○○亦稱：「‧‧‧在被告二人打告訴人並將他壓
    在地上繼續打時，第三個人也進來，第三人不算有出手打，只是在告訴人反抗時
    有抓我先生（即告訴人）的手不讓他打到被告‧‧‧」等語（以上均參本院九十
    年十月十七日訊問筆錄），茍告訴人及證人丙○○有誣攀之圖，似無可能為此等
    有利於證人己○○之陳述，是以其等所為供述足認係據實陳述，則告訴人及證人
    丙○○所為不利於被告戊○○之供述，堪信屬實，被告戊○○所辯未出手毆打告
    訴人云云，即無可採信。
  (三)綜上所述，本件事證明確，被告二人之犯行均堪予認定。
二、核被告戊○○、丁○○所為，均係犯刑法二百七十七條第一項前段之傷害罪，及
    同法第三百零六條第一項之無故侵入他人住宅罪。被告二人就所犯上開二罪間，
    有犯意聯絡及行為分擔，顯係基於共同犯意聯絡所為，係共同正犯。所犯上開二
    罪間，有目的手段之牽連犯關係，應依刑法第五十五條之規定，從較重之傷害罪
    論處。爰審酌被告二人均無犯罪紀錄，有臺灣高等法院檢察署刑案紀錄簡覆表附
    卷可按，素行非劣，因細故而為本件犯行之動機、使用侵入住宅及傷害之犯罪手
    段、造成告訴人之危害及犯罪後之態度等一切情狀，量處如主文所示之刑，以示
    儆懲。又被告所犯上開之罪為最重本刑三年以下之罪，依其行為時刑法第四十一
    條原規定：「犯最重本刑為三年以下有期徒刑以下之刑之罪，而受六月以下有期
    徒刑或拘役之宣告，因身體、教育、職業或家庭之關係，執行顯有困難者，得以
    一元以上三元以下折算一日（業據罰金罰鍰提高標準條例第二條前段規定，就其
    原定數額提高為一百倍折算一日），易科罰金。」，原即得易科罰金，而被告行
    為後，刑法第四十一條之規定業經於九十年一月四日修正，並經總統於九十年一
    月十日公布，依法於九十年一月十二日生效，而修正後之刑法第四十一條第一項
    之規定：「犯最重本刑為五年以下有期徒刑以下之刑之罪，而受六個月以下有期
    徒刑之宣告，因身體、教育、職業、家庭之關係或其他正當事由，執行顯有困難
    者，得以一元以上三元以下折算一日（提高數額同上），易科罰金，但確因不執
    行所宣告之刑，難收矯正之效，或難以維持法秩序者，不在此限」，比較修正前
    後之內容，新法對於被告並無較為不利之處，應依刑法第二條第一項本文之規定
    ，適用修正後刑法第四十一條第一項之規定諭知易科罰金之標準。
據上論斷，應依刑事訴訟法第二百九十九條第一項前段、刑法第二條第一項本文、第
二十八條、第二百七十七條第一項、第三百零六條第一項、第五十五條、第四十一條
第一項、罰金罰鍰提高標準條例第一條前段、第二條，判決如主文。
中      華      民      國      九十      年    十二    月    二十八    日
                                  臺灣板橋地方法院刑事第二庭
                                          法  官  楊  博  欽
右正本證明與原本無異。
如不服本判決，應於判決送達後十日內，向本院提出上訴狀。
                                          書記官  潘  文  賢
中      華      民      國      九十      年    十二    月    二十八    日
附錄本案論罪科刑法條全文：
中華民國刑法第二百七十七條
  傷害人之身體或健康者，處三年以下有期徒刑、拘役或一千元以下罰金。
  犯前項之罪因而致人於死者，處無期徒刑或七年以上有期徒刑；致重傷者，處三年
  以上十年以下有期徒刑。
中華民國刑法第三百零六條
  無故侵入他人住宅、建築物或附連圍繞之土地或船艦者，處一年以下有期徒刑、拘
  役或三百元以下罰金。
  無故隱匿其內，或受退去之要求而仍留滯者，亦同。


司法院資訊處製作；財團法人民間司法改革基金會備份。
